【裁判字號】    90,上易,1664
【裁判日期】    901030
【裁判案由】    妨害公務等
【裁判全文】
臺灣高等法院高雄分院刑事判決                    九十年度上易字第一六六四號
    上  訴  人
    即  被  告    乙  ○
    選任辯護人    陳里己    律師
右上訴人因妨害公務等案件，不服臺灣屏東地方法院八十九年度易字第一二三四號中
華民國九十年七月四日第一審判決（起訴案號：臺灣屏東地方法院檢察署八十九年度
偵字第四一四號），提起上訴，本院判決如左：
    主  文
原判決撤銷。
乙○為違背公務員所施查封效力之行為，處有期徒刑伍月，如易科罰金以參佰元折算
壹日。
    事  實
一、乙○基於違反區域計劃法之共同犯意聯絡，明知其所有之屏東縣高樹鄉○○○段
    二之一三六、二之二０九、二之二八八地號等三筆土地，編定使用種類為一般農
    業區農牧用地，竟未經許可，自民國八十九年三月間起，僱請知情之陳志寬（業
    經台灣屏東地方法院以八十九年度易字第一○○四號判刑確定）、廖坤明（業經
    台灣屏東地方法院以前開判決判處拘役五十日確定）、許振輝（經台灣屏東地方
    法院以前開判決判處拘役三十日確定）、陳志明（經台灣屏東地方法院以前開判
    刑確定）、許書賢（經台灣屏東地方法院以前開判決判處拘役三十日確定）、葉
    耀武（未據起訴）共同以挖土機挖掘該三筆土地內之砂石約十八萬立方公尺後，
    將之載往某砂石集中場處理出售圖利，並造成一長約六百公尺、寬約二百公尺、
    深度約一點五公尺深之坑洞，而違反非都市土地分區編定使用計劃使用該土地。
    嗣經屏東縣政府於八十九年三月二十一日以八九屏府地用字第四四三三三號函，
    限令乙○應於八十九年四月十五日以前恢復原狀作農牧用地使用，詎乙○於收受
    上開命令後，並未依限回復原狀變更農牧用地使用。又乙○明知上開三筆土地，
    於八十四年十月十八日，已經臺灣屏東地方法院執行處人員施以禁止任意處分之
    查封告示，竟基於妨害公務之犯意，於八十九年三月間起，擅自挖取上開土地內
    砂石出售圖利，而違背查封之效力。嗣於八十九年五月二十日上午十時三十分許
    ，經警於右述人員在上址挖採砂石並回填土壤時當場查獲。
三、案經屏東縣警察局移送台灣屏東地方法院檢察署檢察官偵查起訴。
    理  由
一、訊據上訴人即被告乙○矢口否認有何違反區域計劃法犯行，辯稱：我只是請人整
    地，將土壤覆蓋在原有之石塊上而已，並沒有將砂石載運出去販賣，也沒有收到
    縣政府命應限期回復原狀之公文，又假扣押查封之效力僅禁止處分移轉之行為，
    並不禁止土地改良行為，故我之所為亦未違反查封之效力云云。經查：
（一）上訴人乙○於八十九年三月間曾委託共犯陳志寬，並於同年五月間僱請廖振明
      、許振輝、陳志明、許書賢、葉耀武等人共同將上訴人乙○所有之右開三筆土
      地內之石頭挖起運出，準備嗣後再行回填土壤乙節，業據共犯陳志寬、廖坤明
      、許振輝、陳志明於台灣屏東地方法院另案審理及葉耀武於偵查中自白：「我
      當時甲駕駛一部砂石車，ＷＩ－五五六號，在該地載運砂石準備外運，就被警
      方當場攔下了」、「我受僱於乙○」「我今天是第一趟外運出去，欲載至同一
      地主之另一塊地，‧‧‧」（見台灣屏東地方法院八十九年易字第一○○四號
      卷第六至十頁；屏東縣警察局屏警刑經字第一四三五二號卷第一至三頁參照）
      等語不諱，核與卷附上訴人乙○同意陳志寬自八十九年三月一日至九月一日間
      在上開土地採取石頭之同意書影本乙紙所載內容相符（見原審卷第七十六頁）
      ，堪信屬實。並經警方提示共同在場工作之挖土機司機廖坤明、許振輝二人及
      砂石車司機許書賢、陳志明供葉耀武指認無訛。且上訴人乙○所有之右開三筆
      土地：於八十九年三月九日十時五十分，經屏東縣政府環安小組會勘發現現
      場有一部怪手及砂石車甲在作業，並留有深約一公尺、長約四十公尺及寬約二
      十公尺之深洞，而現場管理使用人為陳志寬；嗣於同年三月十六日十一時三
      十分許，再經屏東縣警察局會勘結果發現現場仍有挖土機乙台、堆土機乙台及
      砂石車三台甲在挖取砂石外運，並回填土壤，現場堆積砂石約一百五十立方公
      尺，欲回填土壤約五百立方公尺，現場監工亦為陳志寬；於八十九年五月二
      十二日經屏東縣政府環安小組會勘結果發現挖取砂石之範圍已擴大為長約六百
      公尺、寬約二百公尺及深約一點五公尺之坑洞，共計約遭濫採砂石達十八萬立
      方公尺，並未做農牧用地使用等情，分別有屏東縣政府環安小組取締盜濫採砂
      石現場會勘報告二紙（見原審卷第七十頁、八十九年偵字第三○九八號卷第二
十六頁）及屏東縣警察局取締盜濫採砂石現場會勘報告一紙（見原審卷第七十
      五頁）附卷可憑。足證上訴人乙○確有僱請陳志寬於上揭時、地採取砂石乙事
      無訛，復有現場照片十二張及土地登記謄本三份在卷可稽，上訴人乙○所辯僅
      係請人整地，未將砂石運出云云，顯與事實不符，尚難採信。
（二）又屏東縣政府曾於八十九年三月二十一日以八九屏府地用字第四四三三三號函
      副本以掛號方式限令上訴人乙○於八十九年四月十五日前恢復原狀作農牧用地
      使用，且有回執乙節，業據證人即屏東縣政府地政科人員高衍環於原審審理時
      證稱：「‧‧‧本件當時是我是有承辦，但現在已經換了承辦人了，我有請教
      承辦的尤先生，他說被告並沒有依限回填，‧‧‧」等語（見原審卷第二十八
      頁）、尤昭科於原審審理中結證：「本件是經過查報小組查報後，今年三月份
      的時候我們到現場處理的，我們也有限令被告回復原狀，都有用公文通知，是
      雙掛號的，有收到的回證」（見原審卷第六十頁）等語屬實，並有該函文及掛
      號函件第七三五五三號執據影本（能證明有以掛號郵件寄出）附卷可稽。雖然
      上訴人乙○收受命令之回執，因屏東縣政府業務調整致無法提呈原審法院及本
      院，有屏東縣政府九十年五月三日九十屏府地用字第六三四八六號函附卷可考
      ，又查：上訴人乙○之戶籍自八十七月十一日即已遷出「屏東市○○○路○
      段六十六巷十號」之住處而遷入前開屏東縣政府公文送達之「屏東縣高樹鄉○
      ○村○○路六十七號」，且至原審辯論終結時止均未有改變，有上訴人乙○之
      戶籍謄本乙紙在卷可證。參以上訴人乙○於偵查中檢察官訊問：「屏東縣政
      府是否有公函給你要恢復原狀，有何意見？」時，係答稱：「我是委託陳志寬
      要做好。」，並未辯稱未收到前揭命令（見台灣屏東地方法院檢察署八十九年
      偵字第四一○四號偵查卷第十一頁背面參照）。而共犯陳志明復於另案審理
      中供稱：「（乙○、陳志寬）有（告訴我要回復原狀），．．．是十八日開始
      運前一天告訴我的。」（台灣屏東地方法院八十九年易字第一○○四號卷第十
      頁參照）；共犯廖坤明供稱：「（問：乙○叫你如何做？）他說低的從高的挖
      來填。」「（問：乙○如何說？）答：人要來檢查了。」等語（見台灣屏東地
      方法院八十九年偵字第三○九八號偵查卷第十五頁）。又收受者為上訴人乙
      ○之屏東縣高樹鄉公所八十九年十月九日八九屏高鄉民字第一○六四一號函副
      本（見原審卷第二十頁）所載送達地址與前揭限期恢復原狀之公函同為「高樹
      鄉○○村○○路六十七號」，已經上訴人乙○於原審庭呈附卷，顯見即使將信
      函向上址送達，上訴人乙○並無不能收受之情事。綜上說明，堪認上訴人乙○
      應確有收受右開縣政府命其恢復原狀之公函無疑，上訴人乙○辯稱未收到云云
      ，亦應屬事後卸責之詞，不足採信。
（三）又上訴人乙○違反查封效力挖取砂石乙節，業經證人即中國農民銀行屏東分行
      職員何茂德證述：「乙○是高樹鄉○○○段‧‧‧第二之一三六號‧‧‧第二
      之二八八號等十一筆地號之地主，於民國八十三年十二月十三日將該十一筆地
      號（合計總面積七九三八五平方公尺）至中國農民銀行抵押借款迎台幣八千萬
      元，後來因無依限償還本金及利息，於八十四年十月十八日屏東地院公告查封
      在案，該乙○於民國八十九年三月起未經申請許可在該地挖取砂石圖利，業經
      屏東縣政府八十九年三月二十一日屏府地用字第四四三三三號函，限於民國八
      十九年四月十五日恢復原狀，卻未依規定繼續開挖，已損害中國農民銀行之債
      權」等語（見台灣屏東地方法院檢察署八十九年偵字第三九八號偽查卷第二
      十一頁）、「（問：有無去貼封條？）答：有」「（問：查封時有無通知地主
      乙○？）答：有，我們有通知他」「（問：該土地是否又被挖採砂石？）答：
      是」「農民銀行是否要提出告訴？）答：要」「（問：查封禁止他們做什麼？
      ）答：禁止移轉，不能處分，及不能挖採砂石」（見八十九年偵字第三○九八
      號偵查卷第四十二頁、第四十三頁），且上訴人乙○所有之上開三筆土地，因
      貸款未為清償，已由屏東縣里港地政事務所於八十四年十月十八日依台灣屏東
      地方法院鑫民執全甲五四七字第一○二六一號函辦理查封登記，有土地登記謄
      本三紙附卷足憑，上訴人乙○應當明知該等土地已遭查封，惟其卻不顧查封之
      效力，復委託他人在讓土地挖取砂石成一長約六百公尺、寬約二百公尺及深約
      一點五公尺之坑洞，合計約遭濫採砂石達十八萬立方公尺，嗣又不依屏東縣政
      府限令期限回復原狀，顯已將原有土地之砂石加以移轉處分，此與改良行為尚
      屬有別，是其所辯未違反查封效力云云，應亦屬事後卸責之詞，不足為有利被
      告之認定（如將假扣押查封物蓄意毀壞，亦屬違背查封效力，無假扣押、假處
      分之別），此外復有現場照片十二張及土地登記謄本三份在卷可稽，本件事證
      明確，其所辯係卸責之詞，不足採信，其犯行已堪認定。
二、核乙○所為係犯區域計劃法第二十二條之不依限恢復土地原狀罪，及刑法第一百
    三十九條之違背查封效力罪。上訴人乙○與陳志寬、廖坤明、許振輝、陳志明、
    許書賢、葉耀武六人間，就開違反區域計劃法之犯行，有犯意聯絡及行為分擔，
    為共同甲犯。又上訴人乙○所犯上開兩罪間，有方法、結果之牽連關係，應從一
    重之刑法第一百三十九條之違背查封效力罪處斷。
三、原審予以論科，固非無見，惟查本件上訴人乙○並非撕毀查封標示，僅係違背查
    封效力，原判決主文謂上訴人乙○違背查封「標示」之效力（辯護人執此指摘）
    ，尚有未洽，上訴人乙○上訴否認犯罪，雖無理由，惟原判決既有可議，自應予
    撤銷改判，審酌上訴人乙○並無前科，素行良好，其犯罪之動機、目的、手段、
    所生損害，在原審審理時，已將其中阿拔泉段二之二○九號土地恢復原狀，並整
    地作農耕使用，有屏東縣高樹鄉公所八十九年十月九日八九屏高鄉民字第一○六
    四一號函在卷可憑等一切情狀，爰量處有期刑五月。又上訴人乙○於行為後，刑
    法第四十一條規定已於九十年一月十日修甲公布，並依刑法第二條第一項前段規
    定，應適用新法，而諭知如易科罰金以三百元折算一日。
據上論斷，應依刑事訴訟法第三百六十九條第一項前段、第三百六十四條、第二百九
十九條第一項前段，區域計劃法第二十二條，刑法第十一條前段、第二條第一項前段
、第二十八條、第五十五條、第一百三十九條、第四十一條第一項前段，罰金罰鍰提
高標準條例第一條，第二條第一項，判決如主文。
本案經檢察官鄭文貴到庭執行職務
中    華    民    國      九十      年      十        月   三十   日
                              臺灣高等法院高雄分院刑事第八庭
                                  審判長法官  郭雅美
                                        法官  洪兆隆
                                        法官  張盛喜
右甲本證明與原本無異。
不得上訴。
                                      書記官  魏文常
中    華    民    國      九十      年      十一      月    一    日
附錄：本判決論罪科刑法條：
區域計畫法第二十二條
違反前條規定不依限變更土地使用或拆除建築物恢復土地原狀者，除依行政執行法辦
理外，並得處六個月以下有期徒刑或拘役。
刑法第一百三十九條
損壞、除去或污穢公務員所施之封印或查封之標示，或為違背其效力之行為者，處一
年以下有期徒刑、拘役或三百元以下罰金。
                                                                  Ｊ


司法院資訊處製作；財團法人民間司法改革基金會備份。
